臺灣臺北地方法院民事裁定
111年度訴字第4364號

原        告  花旗（台灣）商業銀行股份有限公司


法定代理人    莫兆鴻
訴訟代理人    陳正欽
被        告  李昀珊

              李昀儒
兼法定代理人  吳玉玲

上列當事人間請求清償借款事件，本院裁定如下：
    主    文
本件移送臺灣臺中地方法院。
    理    由
一、按訴訟，由被告住所地之法院管轄；因自然人死亡而生效力
    之行為涉訟者，得由該自然人死亡時之住所地法院管轄；訴
    訟之全部或一部，法院認為無管轄權者，依原告聲請或依職
    權以裁定移送於其管轄法院，民事訴訟法第一條第一項前段
    、第十八條第一項、第二十八條第一項定有明文。
二、本件原告起訴主張：被繼承人吳俊宏於一０七年十月十八日
    與原告訂立借貸契約，約定由吳俊宏向原告取得新臺幣（下
    同）三百萬元信用額度，動支期間自同日起至一一二年十月
    十八日止共五年，利息固定按週年利率百分之二‧六八計算
    ，被告應於每月撥款相當日清償本金及利息，如有任何一宗
    債務不依約清償本金或不依約支付利息、費用或其他應付款
    項，債務視為全部到期；雙方嗣於一０九年七月十六日就其
    中動支七十六萬五千元變更為分六十期本息平均攤還。嗣因
    吳俊宏於一一一年二月十日死亡，尚餘九十二萬六千三百八
    十九元，及其中九十二萬五千零三十六元自一一一年三月二
    十五日起至清償日止，按週年利率百分之二‧六八計算之利
    息，迄未清償。被告三人分別為吳俊宏之配偶、子女，為吳
    俊宏之繼承人，爰依借款返還請求權、繼承法律關係請求被
    告於繼承吳俊宏遺產範圍內，連帶如數給付。
三、經查：被告住所均在臺中市○○區○○○○街○○○號九樓之五，被
    繼承人吳俊宏生前最後住所亦在臺中市○○區○○○○街○○○號九
    樓之五，均在臺灣臺中地方法院管轄區域內，不在本院管轄
    區域內，此經本院職權查證屬實，有司法院戶役政連結作業
    系統查詢單可稽，且與原告所提戶籍謄本所示一致（見卷第
    十七、二三頁），揆諸首揭法條，本件自應由被告住所地法
    院、被繼承人（吳俊宏）死亡時之住所地法院即臺灣臺中地
    方法院管轄。茲原告向無管轄權之本院起訴，顯係違誤，爰
    依職權將本件移送於管轄法院即臺灣臺中地方法院。
四、至原告所提出之個人信用貸款約定書第二十三條固記載：「
    ‧‧‧倘因本契約涉訟者，雙方同意以臺灣臺北地方法院為第
    一審管轄法院‧‧‧」（見卷第二九頁），惟民事訴訟法第二
    十四條明定：「當事人得以合意定第一審管轄法院，但以關
    於由一定法律關係而生之訴訟為限；前項合意，應以文書證
    之」，是關於當事人定第一審管轄法院之合意，非唯限於由
    一定法律關係而生之訴訟，且須以文書證之，而足以證明當
    事人是項合意之文書，自以經雙方當事人簽署為前提，否則
    無異指任一當事人得於訴訟中片面製作一紙文書，載稱雙方
    合意以特定法院為第一審管轄法院，他方即喪失訴訟法上由
    便利法院管轄之利益，悖於事理；而遍觀本件原告所提申請
    書暨約定書、個人信用貸款約定書，要為原告單方製作，咸
    未經吳俊宏簽名或蓋章表示同意或確認，該文書自不足以證
    明雙方間有合意定第一審管轄法院之合意，既無文書足證雙
    方有以本院為第一審管轄法院之合意，本院即無管轄權，併
    此敘明。
五、爰依民事訴訟法第二十八條第一項，裁定如主文。
中　　華　　民　　國　　111 　年　　9 　　月　　20　　日
                    民事第四庭  法　官  洪文慧
以上正本係照原本作成。
如不服本裁定應於送達後10日內向本院提出抗告狀，並繳納抗告
費新臺幣1,000元。　　
中　　華　　民　　國　　111 　年　　9 　　月　　20　　日
                                書記官  江柏翰